【裁判字號】    90,上訴,452
【裁判日期】    900928
【裁判案由】    偽造有價證券等
【裁判全文】
臺灣高等法院刑事判決                              九十年度上訴字第四五二號
    上訴人即
    被      告  丁○○
    選任辯護人  徐揆智
                陳怡如
右上訴人因偽造有價證券案件，不服臺灣新竹地方法院八十九年度訴緝字第三四號，
中華民國八十九年十一月二十四日第一審判決（起訴案號：臺灣新竹地方法院檢察署
八十六年度偵緝字第七二號、第七三號）提起上訴，本院判決如左：
    主  文
原判決關於偽造有價證券部分撤銷。
丁○○意圖供行使之用，而偽造有價證券，處有期徒刑壹年柒月，如附表所示之印章
、支票均沒收。
    事  實
一、緣丁○○於民國八十三年十月間，向丙○○○承租坐落新竹市○○路二二八號，
    開設「晶華名品店」，販賣名牌服飾。其於經營上開名品店時，因需資金週轉乃
    陸續向丙○○○借款新台幣（下同）三十萬元（被訴行使偽造私文書及詐欺部分
    ，經原審判決無罪確定）。丁○○明知其係用本名「丁○○」在新竹區中小企業
    銀行開設０二四一一│五號支票帳戶，但為應付丙○○○之催討，竟意圖供行使
    之用，於八十四年四月間，在其經營之「晶華名品店」內，以其利用不知情之第
    三人在不詳地點所偽刻之「陳芷雲」印章，加蓋於票號0000000號支票上
    ，並偽填票面金額三十萬元，及偽造發票日八十四年八月二十四日，交付丙○○○而行使之。嗣上開支票屆期後，經丙○○○提出兌領，遭銀行以發票人蓋章不
    符退票，始查獲上情。
二、案經丙○○○訴由臺灣新竹地方法院檢察署檢察官偵查起訴。
    理  由
一、訊據上訴人即被告丁○○固坦承以「陳芷雲」之名義簽發支票，並將該支票交付
    予丙○○○等情不諱，惟否認有偽造有價證券之犯行，辯稱：伊為躲避前夫，化
    名「陳芷雲」，並以「陳芷雲」之名義承租房屋，該「陳芷雲」之印章為店內專
    門收發用，因一時未注意將「陳芷雲之印章」蓋用於支票上，並無偽造支票之故
    意云云，惟查：
    (一)被告並未以「陳芷雲」之名義開設支票帳戶，而係以其本名「丁○○」開設支
      票帳戶，已據被告自承在卷，顯見被告知悉簽發支票應以本名為之。
    (二)被告雖辯稱：伊化名「陳芷雲」云云，惟查：被告於八十四年六月間，因賭博
      案為警查獲時，冒用「陳芷雲」名義應訊，並於搜索扣押筆錄、訊問筆錄上偽
      造「陳芷雲」之署押，業據被告於該案警訊、偵查、審理時供不諱，有台灣新
      竹地方法院八十五年度易字第四一七號判決正本在卷可稽（偵緝字竹七二號卷
      第十二頁至第十五頁），而前案犯罪時間，與本件偽造有價證券之時間，僅相
      距二個月，顯見「陳芷雲」並非被告之化名，而係遭被告冒用。被告聲請傳喚
      證人甲○○、乙○○，以證明「陳芷雲」為被告之化名乙節，證人甲○○證稱
      ：不知被告曾用「陳芷雲」名字做過事，僅知道被告在酒店上班是用「陳雲」
      為名（本院卷第四十六頁）；證人乙○○證稱：伊認識被告時，被告就叫「陳
      芷芷雲，不知其本名（本院卷第八十一頁），由是觀之，證人甲○○之證言，
      並不足以證明被告係化名「陳芷雲」，證人乙○○之證詞與被告於前賭博案所
      陳相左，亦不足採信。
    (三)又簽發支票為一種重要之商業行為，一般人無不慎重為之，況本件票面金額高
      達三十萬元，就支票應記載事項之簽名或蓋章，會更加注意。且蓋用與銀行約
      定之印鑑章關係支票否能兌領，應會檢視所蓋印章內容，縱蓋錯印章，亦會發
      覺，被告所辯蓋錯印鑑，亦不足採。
    (五)復有上開偽造之支票及退票理由單影本紙在卷可資佐證（偵字第一八二八號卷
      第八頁）。
    綜上所述，被告所辯為卸責之詞，不足採信，本件事證明確，被告犯行堪以認定
    。
二、按以他人名義偽造有價證券，非謂名義人必須實有其人，苟其所偽造之印章，雖
    該名義人係出於捏造，亦無妨於偽造罪之成立。核被告所為，係犯刑法第二百零
    一條第一項之偽造有價證券罪，其偽刻印章、印文為偽造有價證之部分行為（其
    中利用不知情之人偽刻印章，為間接正犯），不另論罪，其偽造有價證券復加以
    行使之，其行使之輕罪行為當為偽造之重罪行為所吸收，僅論以偽造有價證券罪
    。被告因經營名牌服飾店不善，為躲避債權人之催討，一時情急而犯本罪，事後
    已與告訴人成立民事和解，依其犯罪之情狀，顯可憫恕，如處以最低刑，仍嫌過
    重，應依刑法第五十九條之規定，減輕其刑。
三、原審以被告罪證明確予以論罪科刑，固非無見，惟查：被告係冒名「陳芷雲」，
    已如前述，原判決認為係化名，自有未合，且就被告偽造印章部分漏未論及，亦
    有未合，被告上訴猶以前詞否認犯行，固無理由，惟原判決既有可議之處，自應
    由本院將原判決關於偽造有價證券部分予以撤銷改判。爰審酌被告犯罪之動機、
    目的，所生之危害，犯後雖未坦承犯行，但已彌補被害人之損失等一切狀，量處
    有期徒刑一年七月。偽造之號碼0000000號、發票人為「陳芷雲」、票面
    金額為三十萬元、票載發票日為八十四年八月二十四日、付款人為新竹區中小企
    業銀行之支票乙紙，應依刑法第二百零五條之規定予以宣告沒收。至於偽造之「
    陳芷雲」印章一顆，雖未扣押，惟不能證明業已滅失，應刑法第二百十九條規定
    ，併予宣告沒收。
據上論斷，應依刑事訴訟法第三百六十九條第一項前段、第三百六十四條、第二百九
十九條第一項前段，刑法第二百零一條第一項、第五十九條、第二百零五條、第二百
十九條，罰金罰鍰提高標準條例第一條前段，判決如主文。
本案經檢察官張啟彬到庭執行職務。
中      華      民      國      九十      年      九      月    二十八  日
                              臺灣高等法院刑事第二十四庭
                                  審判長法  官  陳  貽  男
                                        法  官  王  炳  梁
                                        法  官  李  世  貴
右正本證明與原本無異。
如不服本判決應於收受送達後十日內向本院提出上訴書狀，其未敘述上訴之理由者並
得於提起上訴後十日內向本院補提理由書（均須按他造當事人之人數附繕本）。
                                        書記官  魏  汝  萍
中      華      民      國      九十      年      九      月    二十八  日
附錄    本判決論罪科刑法條：
刑法第二百零一條第一項
意圖供行使之用，而偽造、變造公債票、公司股票或其他有價證券者，處三年以上十
年以下有期徒刑，得併科三千元以下罰金。
附表：
一、偽造之號碼零零伍參參貳伍、發票人「陳芷雲」、票面金額參拾萬元、票載發票
    日捌拾肆年捌月貳拾肆日、付款人新竹區中小企業銀行之支票壹紙。
二、偽造之「陳芷雲」印章壹顆。


司法院資訊處製作；財團法人民間司法改革基金會備份。
